臺灣板橋地方法院刑事判決　　　　　　 100年度訴字第2850號
公　訴　人　臺灣板橋地方法院檢察署檢察官
被　　　告　趙俊安
上列被告因違反毒品危害防制條例案件，經檢察官提起公訴（10
0 年度毒偵字第6538號），嗣因被告就被訴事實為有罪之陳述，
經本院告知簡式審判程序意旨，並聽取公訴人及被告之意見後，
本院合議庭裁定由受命法官獨任依簡式審判程序審理，判決如下
：
    主  文
趙俊安施用第一級毒品，累犯，處有期徒刑壹年。
    事  實
一、趙俊安前因施用毒品案件，經臺灣臺北地方法院以88年度毒
    聲字第2705號裁定送觀察、勒戒後，認無繼續施用毒品之傾
    向，於民國88年11月16日執行完畢釋放，並由臺灣臺北地方
    法院檢察署檢察官以88年度毒偵字第880 號為不起訴處分確
    定；又因施用毒品案件，經臺灣臺北地方法院以89年度毒聲
    字第3234號裁定送觀察、勒戒後，認無繼續施用毒品之傾向
    ，於90年1 月12日執行完畢釋放，並由臺灣臺北地方法院檢
    察署檢察官以90年度毒偵字第111 號為不起訴處分確定；(一)
    另因強盜案件，經臺灣高等法院以94年度上更一字第117 號
    判決判處有期徒刑3 年8 月確定；(二)因搶奪案件，經臺灣彰
    化地方法院以92年度訴字第1482號判決判處有期徒刑8 月確
    定；(三)因竊盜案件，經本院以92年度簡上字第301 號判決判
    處有期徒刑4 月確定；(四)因毒品案件，經臺灣南投地方法院
    以94年度投刑簡字第10號判決判處有期徒刑4 月確定；上開
    (一)、(四)案件，經臺灣高等法院以97年度聲字160 號裁定減刑
    並定應執行刑為有期徒刑3 年8 月15日；另(二)、(三)案件則經
    臺灣彰化地方法院以93年度聲字第1075號裁定定應執行刑為
    有期徒刑11月確定；上開4 案件接續執行，於96年9 月12日
    縮短刑期假釋出監並付保護管束，嗣於98年1 月26日保護管
    束期滿未經撤銷視為執行完畢。(五)復因毒品案件，經本院以
    99年度簡字第2499號判決判處有期徒刑5 月確定，甫於99年
    11 月12 日易科罰金執行完畢。詎仍不知悔改，明知海洛因
    及甲基安非他命係毒品危害防制條例第2 條第2 項第1 款、
    第2款 所明定之第一、二級毒品，不得持有及施用，竟仍基
    於施用第一級毒品海洛因及第二級毒品甲基安非他命之犯意
    ，於100 年7 月21日晚上11時許，在新北市○○區○○路37
    3 之2 號6 樓222 室住處，以將海洛因及甲基安非他命一同
    摻入香菸內點燃吸食之方式，同時施用海洛因及甲基安非他
    命1 次。嗣因趙俊安為施用毒品列管人口，經警通知於100
    年7 月22日前往新北市政府警察局新莊分局頭前派出所採集
    尿液送驗，檢驗結果呈嗎啡及甲基安非他命陽性反應，始查
    悉上情。
二、案經新北市政府警察局新莊分局報告臺灣板橋地方法院檢察
    署檢察官偵查起訴。
    理  由
一、按本件被告趙俊安所犯係死刑、無期徒刑、最輕本刑為3 年
    以上有期徒刑以外之罪，其於準備程序就前揭被訴事實為有
    罪之陳述，經受命法官告知簡式審判程序之旨，並聽取其與
    公訴人之意見後，本院認無不得或不宜改依簡式審判程序進
    行之處，爰依刑事訴訟法第273 條之1 第1 項、第284 條之
    1 ，裁定本件由受命法官獨任進行簡式審判程序，合先敘明
    。
二、上揭事實，業據被告於本院審理中坦承不諱，且其於100 年
    7 月22日所採驗之尿液，經送往臺灣檢驗科技股份有限公司
    以GC/MS方法（氣相層析/質譜儀法）檢驗，結果確呈第一級
    毒品海洛因代謝後嗎啡及第二級毒品甲基安非他命之陽性反
    應，此有卷附該公司100 年8 月11日報告編號UL/2011/0000
    0000號濫用藥物檢驗報告、新北市政府警察局新莊分局轄區
    列管毒品人口尿液採集送驗及檢體回復報告簽收簿各1 紙在
    卷可稽（見100 年度毒偵字第6538號卷第6、7頁），足認被
    告自白與事實相符，洵堪採為論罪科刑之依據。
三、按毒品危害防制條例於92年7 月9 日修正公佈，自93年1 月
    9 日施行，其中第20條、第23條將施用毒品之刑事處遇程式
    ，區分為「初犯」及「5 年內再犯」、「5 年後再犯」。依
    其立法理由之說明：「初犯」，經觀察、勒戒或強制戒治後
    ，應為不起訴處分或不付審理之裁定；經觀察、勒戒或強制
    戒治執行完畢釋放後，「5 年內再犯」者，因其再犯率甚高
    ，原實施之觀察、勒戒及強制戒治既已無法收其實效，爰依
    法追訴或裁定交付審理。至於經觀察、勒戒或強制戒治執行
    完畢釋放後，「5 年後再犯」者，前所實施之觀察、勒戒或
    強制戒治已足以遮斷其施用毒品之毒癮，為期自新及協助其
    斷除毒癮，仍適用「初犯」規定，先經觀察、勒戒或強制戒
    治之程式。從而，依修正後之規定，僅限於「初犯」及「5
    年後再犯」二種情形，始應先經觀察、勒戒或強制戒治程式
    。倘被告於5 年內已再犯，經依法追訴處罰，縱其第三次（
    或第三次以上）再度施用毒品之時間，在初犯經觀察、勒戒
    或強制戒治執行完畢釋放5 年以後，已不合於「5 年後再犯
    」之規定，且因已於「5 年內再犯」，顯見其再犯率甚高，
    原實施觀察、勒戒或強制戒治，已無法收其實效，即應依該
    條例第10條處罰（最高法院97年度第5 次刑庭會議決議意旨
    參照）。被告既有如犯罪事實欄所示觀察、勒戒及論罪科刑
    之前科，此有臺灣高等法院被告前案紀錄表1 份附卷可參，
    是被告本次再犯施用毒品犯行，依上揭說明，顯非5 年後再
    犯，即無再行觀察、勒戒或強制戒治之必要，揆諸前揭說明
    ，仍應依法論科。
四、查海洛因及甲基安非他命分屬毒品危害防制條例第2 條第2
    項第1 款所規定之第一級毒品及同條項第2 款所規定之第二
    級毒品，核被告所為，係犯毒品危害防制條例第10條第1 項
    施用第一級毒品罪及同條第2 項施用第二級毒品罪。被告持
    有第一、二級毒品，復分別進而施用，其持有毒品之低度行
    為，應分別為施用第一、二級毒品之高度行為所吸收，均不
    另論罪。被告以一行為同時施用第一級毒品及第二級毒品，
    觸犯施用第一級毒品及施用第二級毒品罪，為想像競合犯，
    應依刑法第55條規定，從一較重之施用第一級毒品罪處斷，
    公訴人認被告所犯上開2 罪，應予分論併罰，容有誤會。又
    被告有事實欄所列前揭犯罪前科紀錄，有臺灣高等法院被告
    前案紀錄表可稽，其受有期徒刑之執行完畢，5 年以內故意
    再犯本件有期徒刑以上之罪，應依刑法第47條第1 項之規定
    ，論以累犯，並加重其刑。爰審酌被告前已因施用毒品案件
    經觀察勒戒，並經判刑確定入監執行，業如上述，本應徹底
    戒除毒癮，不料其竟仍繼續施用毒品，顯見其並無戒除毒害
    之決心，本不宜寬貸，惟念其施用毒品乃自戕一己之身體健
    康，並具有病患性人格之特質，反社會性之程度應屬較低，
    且犯後坦承犯行，態度尚佳等一切情狀，量處如主文所示之
    刑，以資懲儆。
據上論斷，應依刑事訴訟法第273 條之1 第1 項、第299 條第1
項前段，毒品危害防制條例第10條第1 項、第2 項，刑法第11
條前段、第47條第1 項、第55條，判決如主文。
本案經檢察官張淑美到庭執行職務。
中    華    民    國   100    年    12    月    20    日
                  刑事第二十二庭  法  官  錢衍蓁
上列正本證明與原本無異。
如不服本判決，應於判決送達後10日內敘明上訴理由，向本院提
出上訴狀 (應附繕本) ，上訴於臺灣高等法院。其未敘述上訴理
由者，應於上訴期間屆滿後20日內向本院補提理由書「切勿逕送
上級法院」。
                                  書記官  劉靜慧
中    華    民    國   100    年    12    月    20    日
附錄本案論罪科刑法條全文：
毒品危害防制條例第10條
施用第一級毒品者，處6月以上5年以下有期徒刑。
施用第二級毒品者，處3年以下有期徒刑。